【裁判字號】    92,上訴,874
【裁判日期】    920715
【裁判案由】    搶奪等
【裁判全文】
臺灣高等法院臺中分院刑事判決                    九十二年度上訴字第八七四號
    上  訴  人
    即  被  告  丁○○
右上訴人因搶奪等案件，不服臺灣台中地方法院九十一年度訴字第二六七五號中華民
國九十二年三月五日第一審判決（起訴案號：臺灣台中地方法院檢察署九十一年度偵
字第二○三四三、二○八六四、二一○三四號），提起上訴後，由同署檢察官移
辦（併辦案號：九十二年度偵字第一○二二八號），本院判決如左：
    主      文
原判決關於丁○○部分撤銷。
丁○○共同連續意圖為自己不法之所有，而搶奪他人之動產，處有期徒刑參年肆月。
    事      實
一、丁○○曾犯公共危險、毀損等罪，經台灣台中地方法院分別判處有期徒刑三年六
    月、三月，嗣經定應執行刑三年八月，於民國八十六年四月八日縮刑期滿執行完
    畢（不構成累犯）。詎丁○○仍不知悔改，丁○○因每月需繳納新臺幣（下同）
    一萬二千餘元之房屋貸款，丁○○乃或單獨基於行搶之不法所有意圖、或與游明
    秋（業經判處有期徒刑二年六月確定）二人共同基於行搶之不法所有意圖之犯意
    聯絡，且基於概括之犯意，圖謀搶奪他人財物。丁○○復與林承豐（業經原審判
    處有期徒刑七月）共同基於意圖為自己不法所有之犯意聯絡，丁○○且基於概括
    之犯意，於九十一年八月十九日夜間凌晨二時十分許，以開門方式侵入台中縣神
    岡鄉○○街五三號呂正彬住宅內，共同竊取呂正彬所有漆包線共約二十餘箱得手
    後離去（林承豐前已單獨侵入該處，自行竊取二十餘箱漆包線，此部分與丁○○
    無關）。而丁○○又為供行搶騎乘之用，乃承前意圖為自己不法所有之竊盜概括
    犯意，單獨於九十一年八月下旬左右，在台中縣不詳處所，連續三次自行竊得不
    詳車號之機車三部作為搶奪交通工具之用。其後即由丁○○獨自騎乘竊來之機車
    伺機搶奪他人之金項鍊或皮包，或由丁○○騎車搭載游明秋，由後座之游明秋伺
    機搶奪他人之金項鍊或皮包之方式，連續搶奪他人財物得手（搶奪時間、地點、
    行搶之方法、被害人、搶得之財物，均詳如附表一所示）。所得之現金或單獨，
    或由該次參與之人平分花用殆盡，金飾、手機則持往臺中縣、市各地銀樓、通訊
    行出售後，或單獨，或平分花用殆盡，所竊機車使用一段時間後，即先後棄置於
    他處。嗣於九十一年十月十二日晚十一時許，在台中縣豐原市○○路○段二六七
    東巷口，經警循線查獲因毒品案遭通緝之子○○（其與游明秋共同涉犯搶奪部分
    ，亦經判處有期徒刑一年確定），又於九十一年十月十九日晚十一時許，在臺中
    市○○路○段三八二號前，查獲游明秋另涉毒品犯行，再於九十一年十月二十四
    日下午五時許，在臺中縣豐原市○○路與社興路口拘獲丁○○，進而查出上情。
二、案經臺中縣警察局豐原分局報請臺灣臺中地方法院檢察署檢察官偵查起訴後，再
    由同署檢察官移送併辦。
    理      由
一、訊據上訴人即被告丁○○（以下簡稱被告）對於右揭犯罪事實均坦承不諱，核與
    共犯被告游明秋、林承豐二人所供述，及與被害人庚○○、卯○、辛○○○、陳
    金蓮、乙○○、丙○○、己○○、丑○○○、壬○○、戊○○○、辰○○、呂正
    彬等人於警訊中指訴之被搶、遭竊之情節相符。又被告游明秋、丁○○二人確有
    將搶得之金飾持往當舖典當之事實，亦經證人即臺中市「金隆山珠寶銀樓」負責
    人鄭金標、豐原市「三正銀樓」負責人廖一襄、臺中市「金世佳銀樓」負責人王
美淑、豐原市「金億昌銀樓」負責人張敏華、臺中市「長榮銀樓」負責人林孫素
    蘭、豐原市「金昇銀樓」負責人梁仁宗、大雅鄉「美翠珠寶銀樓」負責人張郡庭
    、潭子鄉「德昌珠寶銀樓」負責人賴成德等人於警訊中證述明確，並有上揭證人
    所提出之金飾買賣登記簿影本等附卷足稽（以上見九十一年度偵字第二一○三四
    號偵查卷第六○至七七頁、第八一至八三頁、第八九至九四頁）。另被告將搶自
    被害人辰○○之行動電話一具以三千五百元之代價售予不知情之「三通電信有限
    公司」負責人陳世忠之事實，亦據證人陳世忠於警訊時證述明確（見上開偵查卷
    第七八、七九頁），並有買賣契約書一份附卷足憑（見同上偵查卷第八○頁）。
    足認被告上開自白，應與事實相符，堪足採信。本案事證明確，被告涉犯上開搶
    奪、竊盜等犯行，均堪以認定。
二、核被告所為，係犯刑法第三百二十條第一項之普通竊盜罪（竊取機車部分）、同
    法第三百二十一條第一項第一款於夜間侵入住宅竊盜之加重竊盜罪（竊取漆包線
    部分）及同法第三百二十五條第一項之搶奪罪。被告與游明秋共同涉犯如附表一
    編號二、三、四、五、六所示之搶奪犯行，被告與林承豐共同涉犯上揭加重竊盜
    犯行，分別具有犯意之聯絡及行為分擔，各應論以共同正犯。被告各所為多次竊
    盜、搶奪之犯行，均時間緊接，各觸犯構成要件相同之罪名，顯均係基於概括犯
    意反覆為之，均為連續犯，各應依刑法第五十六條之規定論以一罪，分別依連續
    加重竊盜罪、連續搶奪罪處斷，並各依法加重其刑。被告所犯連續加重竊盜、連
    續搶奪二罪間，亦具有方法、結果之牽連關係，為牽連犯，應從一重之連續搶奪
    罪處斷。檢察官移送併辦被告涉犯上開加重竊盜犯行部分，雖未據起訴，然因該
    部分與本案起訴部分，具有連續犯與牽連犯裁判上一罪關係，應為起訴效力所及
    ，本院自得併予審判。原審判決以本案事證明確，對被告予以論罪科刑，固非無
    見，然（一）原審就該移送併辦部分，未及併予審酌，自有未當。（二）另被告
    如後所述，並未涉犯如附表二所示之搶奪犯行，然原審卻認被告亦犯有該部分搶
    奪罪行，同有未當。是被告上訴意旨指摘原審判決有上開（二）所示不當之處，
    即非屬無據，應有理由；另原審判決並有上開（一）可議之處，即屬無可維持，
    自應由本院就被告部分予以撤銷改判。爰審酌被告之素行不佳，犯罪之動機係出
    於為清償積欠銀行之貸款，然連續多次搶奪、竊盜之行為，危害社會治安甚鉅，
    及被告犯後坦承犯行等一切情狀，量處如主文第二項所示之刑，以資儆懲。
三、公訴意旨另略以：被告於如附表二所示之時、地，又分別搶奪被害人甲○○○、
    黃宇榕二人之財物得手，因認被告就此部分亦涉犯搶奪罪嫌云云。按被告之自白
    ，不得作為有罪判決之唯一證據，仍應調查其他必要證據，以察其是否與事實相
    符，刑事訴訟法第一百五十六條第二項定有明文。其立法意旨乃在防範被告自白
    之虛擬致與事實不符，故對自白在證據上之價值加以限制，明定需藉補強證據以
    擔保其真實性。又所謂補強證據，則指除該自白或不利於己之陳述本身外，其他
    足以證明自白之犯罪事實卻具有相當程度真實性之證據而言。雖所補強者，非以
    事實之全部為必要，但亦須因補強證據與自白之相互利用，足使犯罪事實獲得確
    信者，始足當之（參最高法院八十七年台上字第三四七二號判決）。查被告於偵
    訊中固曾自白涉犯如附表二所示之搶奪犯行，然嗣於本院調查、審理時即堅決否
    認涉有該部分搶奪罪行，前後所供乃不相一致，則其前所為之行搶自白，自甚有
    疑議。另觀被害人甲○○○、黃宇榕二人於警訊時雖均供稱：有於如附表二所示
    之時、地，分別遭搶奪財物等語，然其等遭行搶之際，事出突然，且於驚慌之中
    ，對當時是否確遭被告行搶財物，均無法明確加以供明，自亦難據其等上開指訴
    ，逕以推論被告確涉有該部分搶奪犯行；另本案於查獲被告之際，亦無查扣任何
    上開被害人遭搶奪贓物之事證，以資證明被告確有上開行搶之犯行。此外，復查
    無其他積極確切證據，補強認定被告確涉有此部分搶奪罪行，揆諸上開規定及判
    決意旨之說明，自尚難僅憑被告所為前開前後矛盾，並有瑕疵之唯一自白，逕以
    認定被告涉有該部分搶奪犯行，是被告被訴如附表二所示之搶奪犯行，其罪嫌應
    有不足，本應依法諭知其無罪判決，然因公訴人認該部分，與被告前開所犯其他
    搶奪等犯行，遭論罪科刑部分具有連續犯與牽連犯裁判上一罪之關係，爰不另為
    無罪之諭知。
四、據上論斷，應依刑事訴訟法第三百六十九條第一項前段、第三百六十四條、第二
    百九十九條第一項前段，刑法第二十八條、第五十六條、第三百二十五條第一項
    、第三百二十一條第一項第一款、第五十五條判決如主文。
本案經檢察官寅○○到庭執行職務。
中      華      民      國      九十二     年     七      月    十五    日
                        臺灣高等法院臺中分院刑事第八庭
                                      審判長法  官  羅  得  村
                                            法  官  劉  榮  服
                                            法  官  黃  文  進
右正本證明與原本無異。
如不服本判決應於收受送達後十日內向本院提出上訴書狀，其未敘述上訴之理由者並
得於提起上訴後十日內向本院補提理由書（均須按他造當事人之人數附繕本）。
                                            書記官  許  麗  花
中      華      民      國      九十二     年     七      月    十六    日
附錄論罪科刑法條：
刑法第三百二十五條第一項：
意圖為自己或第三人不法之所有，而搶奪他人之動產者，處六月以上五年以下有期徒
刑。
刑法第三百二十一條第一項第一款：
犯竊盜罪而有左列情形之一者，處六月以上、五年以下有期徒刑：
一、於夜間侵入住宅或有人居住之建築物、船艦或隱匿其內而犯之者。
                                                                        Ｒ
附表一：
┌─┬───────┬────────┬───────────────────────────┬──────┬──────┬─────────────┐
│編│犯  罪  時  間│犯  罪  地  點  │  犯              罪              方              法  │ 被  害  人 │ 行  為  人 │被  害  人  財  物  去 向 │
│號│              │                │                                                      │            │            │                          │
├─┼───────┼────────┼───────────────────────────┼──────┼──────┼─────────────┤
│  │九十一年      │台中縣東勢      │        丁○○意圖為自己不法之所有，騎乘事先竊得之機  │            │            │皮包內之現金新台幣約兩萬元│
│  │八月二十七    │鎮○○路上      │車頭戴白色半罩式安全帽，於上記犯罪時、地趁被害人卯○  │            │            │已花用殆盡。身分證、駕照、│
│一│日十五時許    │                │不備之際，由後搶走被害人置於機車置物箱之黑色皮包一只  │卯      ○  │丁  ○  ○  │信用卡、提款卡等均丟棄豐原│
│  │              │                │後逃逸。                                              │            │            │市大排水水溝內。項鍊壹條去│
│  │              │                │                                                      │            │            │向不明。                  │
├─┼───────┼────────┼───────────────────────────┼──────┼──────┼─────────────┤
│  │九十一年      │台中縣大雅鄉    │        丁○○、游明秋二人意圖為自己不法之所有，共同  │            │            │已變賣為現金平分花用【經查│
│  │八月二十八日  │上楓村民生路    │騎乘一部機車（丁○○騎載游明秋），於上記時、地由游明  │            │丁  ○  ○  │贓金飾已熔解】。          │
│二│九時五十五分  │三段三十六北    │秋動手搶走被害人辛○○○掛於脖子上之金項鍊壹條後逃逸  │辛○○○    │游  秋  明  │                          │
│  │              │巷七號          │。                                                    │            ││                          │
├─┼───────┼────────┼───────────────────────────┼──────┼──────┼─────────────┤
│  │九十一年      │台中縣東勢鎮    │        游明秋、丁○○意圖不法之所有而基於共同之犯意  │            │            │搶得之贓物金項鍊乙條，由林│
│  │九月十一日    │豐勢路與中山    │，二嫌共乘乙部竊得之機車，頭戴安全帽共同搶奪被害人陳  │            │丁  ○  ○  │寶華於九十一年九月三十日持│
│三│十五時        │路口            │金連脖子上之金項鍊乙條【價值約新台幣壹萬元】後逃逸。  │癸  ○  ○  │游  秋  明  │至台中市○○路○段八十一號│
│  │四十分        │                │                                                      │            │            │金隆山銀樓變賣得款新台幣肆│
│  │              │                │                                                      │            │            │千陸百拾壹餘元，由二人平分│
│  │              │                │                          │            │            │花用。                    │
├─┼───────┼────────┼───────────────────────────┼──────┼──────┼─────────────┤
│  │九十一年      │台中縣東勢鎮    │        丁○○、游明秋二人意圖為自己不法之所有，共同  │            │            │皮包內之現金一萬元已花用殆│
│  │九月二十日    │本街            │騎乘一部機車（丁○○騎載游明秋），於上記時、地由游明  │丑○○○    │丁  ○  ○  │盡。皮夾與存款簿四本已沿路│
│四│十三時        │                │秋動手將被害人丑○○○夾於左腋下之皮包一只搶走後逃逸  │            │游  秋  明  │丟棄排水溝無法取回。      │
│  │三十五分      │                │。                                                    │            │            │                          │
├─┼───────┼────────┼───────────────────────────┼──────┼──────┼─────────────┤
│  │九十一年      │台中縣豐原市    │        游明秋、丁○○意圖不法之所有而基於共同之犯意  │            │            │搶得之贓物現金新台幣一萬三│
│  │九月二十三    │府前街一四三    │，二嫌共乘乙部竊得之機車，頭戴安全帽，趁被害人乙○○  │            │            │千餘元，由丁○○、游秋明二│
│五│日十七時許    │巷二號前        │開啟商家鐵門未注意之際，共同搶奪被害人挾於腋下之皮包  │乙  ○  ○  │丁  ○  ○  │人平分花用，身分證及健保卡│
│  │              │                │一只【內有：身分證、健保卡及現金新台幣一萬三千餘元】  │            │游  秋  明  │等證件則丟棄於潭子鄉○○路│
│  │              │                │後逃逸。                                              │            │            │水溝內。                  │
│  │              │                │                                                      │            │            │                          │
├─┼───────┼────────┼───────────────────────────┼──────┼──────┼─────────────┤
│  │九十一年      │台中縣豐原市    │        丁○○、游明秋二人意圖為自己不法之所有，共同  │            │            │已變賣為現金平分花用【經查│
│  │九月三十日    │育才街三號前    │騎乘一部機車（丁○○騎載游明秋），於上記時、地由游明  │            │丁  ○  ○  │贓金飾已熔解】。          │
│六│十四時        │                │秋動手搶走被害人戊○○○掛於脖子上之金項鍊壹條後逃逸  │戊○○○    │游  秋  明  │                          │
│  │              │                │。                                                    │            │            │                          │
├─┼───────┼────────┼───────────────────────────┼──────┼──────┼─────────────┤
│  │九十一年      │台中縣豐原      │       丁○○意圖為自己不法之所有，騎乘事先竊得之機   │            │            │皮包內有現金新台幣三千六百│
│  │十月二日      │市○○路五      │車頭戴半罩式安全帽，於上記犯罪時、地趁被害人庚○○不  │            │            │元已花用殆盡。國泰、華南銀│
│七│十一時二十    │七九號前        │備之際，由後搶走被害人置於機車腳踏板之皮包一只後逃逸  │庚  ○  ○  │丁  ○  ○  │行提款卡各一張、第一、國泰│
│  │分            │                │。                                                    │            │            │銀行信用卡各一張、台新銀行│
│  │              │                │                                                      │            │            │現金卡一張均丟棄大水溝。  │
│  │              │                │                                                      │            │            │                          │
├─┼───────┼────────┼───────────────────────────┼──────┼──────┼─────────────┤
│  │九十一年      │台中縣豐原      │        丁○○意圖為自己不法之所有，騎乘事先竊得之深  │            │            │手提包內之現金新台幣三千元│
│  │十月八日      │市○○路與      │色機車頭戴半罩式淺色安全帽，於上記犯罪時、地趁被害人  │            │            │已花用殆盡。身分證、健保卡│
│八│十七時        │和平街口        │丙○○不備之際，由後搶走被害人於右手所提之米黃色布製  │丙  ○  ○  │丁  ○  ○  │、富邦、中國信託、慶豐等銀│
│  │四十五分      │                │手提包一只後逃逸。                                    │            │            │行信用卡均丟棄豐原市大排水│
│  │              │                │                                                      │            │            │水溝內。                  │
│  │              │                │                                                      │            │            │                          │
├─┼───────┼────────┼───────────────────────────┼──────┼──────┼─────────────┤
│  │九十一年      │台中縣潭子鄉    │        丁○○意圖為自己不法之所有，騎乘事先竊得之深  │  │            │皮包之現金新台幣四千五百一│
│  │十月十一日    │祥和路一七二    │色機車頭戴半罩式安全帽，於上記時、地趁被害人己○○不  │            │            │十元已花用殆盡。身分證、駕│
│九│二十二時      │巷口            │備之際，由後搶走被害人於手上所提之紅色皮包一只後逃逸  │己  ○  ○  │丁  ○  ○  │照、信用卡、提款卡等均丟棄│
│  │四十五分      │                │。                                                    │            │            │豐原市大排水溝內。        │
├─┼───────┼────────┼───────────────────────────┼──────┼──────┼─────────────┤
│  │九十一年      │台中縣東勢鎮    │        丁○○意圖為自己不法之所有，騎乘事先竊得之深  │            │            │皮包內之現金新台幣一千元已│
│  │十月十七日    │東蘭路七        │色機車頭戴藍色半罩式安全帽，於上記犯罪時、地趁被害人  │            │            │花用殆盡。信用卡兩張、提款│
│十│十時許        │十之七號        │壬○○不備之際，由後搶走被害人置於機車前方籃子內之皮  │壬  ○  ○  │丁  ○  ○  │卡四張、黑色方格袋子一個已│
│  │              │                │包一只後逃逸。                                        │            │            │沿路丟棄排水溝無法取回。另│
│  │              │                │                                                      │            │            │行動電話一支去向不明。    │
│  │              │                │                                                      │            │            │                          │
├─┼───────┼────────┼───────────────────────────┼──────┼──────┼─────────────┤
│  │九十一年      │台中縣豐原市    │        丁○○意圖為自己不法之所有，騎乘事先竊得之機  │            │            │皮包內之現金新台幣兩百多元│
│  │十月二十日    │中正路二○四    │車頭戴白色半罩式安全帽，於上記犯罪時、地趁被害人蘇惠  │            │            │、（手機NOKIA一支至台中市 │
│十│十九時        │號前            │鈴不備之際，由後搶走置於機車腳踏板之皮包一只後逃逸。  │蘇  惠  鈴  │丁  ○  ○  │昌平路二段三七六號三通電信│
│  │三十分        │                │                                                      │            │            │有限公司販售新台幣三千五百│
│一│              │                │                                                      │            │            │元）已花用殆盡。          │
└─┴───────┴────────┴───────────────────────────┴──────┴──────┴─────────────┘
附表二：
┌─┬───────┬──────┬──────────────────────────┬─────┬─────┬───────────────────┐
│編│犯  罪  時  間│犯 罪 地 點 │      犯          罪          方          法        │被  害  人│行  為  人│      被  害  人  財  物  去  向      │
│號│              │            │          │          │          │                                      │
├─┼───────┼──────┼──────────────────────────┼─────┼─────┼───────────────────┤
│一│九十一年      │台中縣東勢鎮│        丁○○意圖為自己不法之所有，騎乘事先竊得之機│          │          │已變賣為現金平分花用。                │
│  │八月二日      │廣興里中新街│車未戴安全帽，於上記犯罪時、地趁被害人甲○○○不備之│          │          │                                      │
│  │十七時        │西巷        │際，由後搶走被害人掛於脖子上之項鍊壹條後逃逸。      │甲○○○  │丁  ○  ○│                                      │
│  │三十分        │            │                                                    │          │          │                                      │
│  │              │            │                                                    │          │          │                                      │
├─┼───────┼──────┼──────────────────────────┼─────┼─────┼───────────────────┤
│二│九十一年      │台中縣豐原市│        丁○○意圖為自己不法之所有，騎乘事先竊得之機│          │          │手提包內之現金新台幣五千元已花用殆盡。│
│  │十月十七日    │豐西街與豐社│車頭戴白色半罩式安全帽，於上記犯罪時、地趁被害人黃宇│          │          │身分證、健保卡、信用卡、行動電話一支均│
│  │十五時        │路口        │榕不備之際，由後搶走被害人置於機車腳踏板之牛仔樣式背│黃  宇  榕│丁  ○  ○│丟棄豐原市大排水水溝內。              │
│  │三十分        │            │包一只後逃逸。                                      │          │          │                                      │
│  │              │            │                                                    │          │          │                                      │
└─┴───────┴──────┴──────────────────────────┴─────┴─────┴───────────────────┘
                                                                    Ｒ


司法院資訊處製作；財團法人民間司法改革基金會備份。
